【裁判字號】    99,訴,1482
【裁判日期】    991231
【裁判案由】    損害賠償等
【裁判全文】
臺灣士林地方法院民事判決              99年度訴字第1482號
原      告  陳水源
被      告  曾明泰
訴訟代理人  蔡宏修律師
            周昌賢律師
上列當事人間損害賠償等事件，本院於99年12月22日言詞辯論終
結，判決如下：
    主      文
原告之訴駁回。
訴訟費用由原告負擔。
    事實及理由
一、原告起訴主張：被告曾明泰為原告之鄰居，被告誣指原告竊
    佔臺北市○○區○○路180 號、182 號、184 號地下室及附
    近之公有停車格等共有土地（以下簡稱系爭地下室），惟該
    案業經臺灣士林地方法院檢察署於民國99年3 月31日以99年
    偵字第1091號為不起訴處分確定。被告意圖使原告受竊佔罪
    之追訴的誣告行為，不法侵害原告之名譽權，致原告長達10
    個月餘感到精神痛苦，無法正常作息並影響工作，被告應負
    有給付原告精神慰撫金新臺幣（下同）200,000 元，並將不
    起訴處分書全文刊登於報端之責任。為此，基於侵權行為法
    律關係，聲明請求：(一)被告應給付原告200,000 元；(二)被告
    應將上揭不起訴處分書全文刊登自由時報頭版。
二、被告則以：原告確實有自76年9 月1 日承租敦煌路182 號1
    樓時起，即擅自無權占用系爭地下室之共有空間的事實。只
    不過因已逾追訴權時效期限，檢察官始給予原告不起訴處分
    ，被告並未虛構事實誣告。再被告亦無意圖散布於眾，詆毀
    原告名譽之故意或過失等語資為抗辯，並聲明：(一)駁回原告
    之訴；(二)如受不利判決請准提供擔保免假執行。
三、本院得心證之理由：
（一）按名譽權旨在維護個人主體性及人格之完整性，為實現人
      性尊嚴所必要，二者之重要性固難分軒輊，在法的實現過
      程中應力求其二者保障之平衡。故侵害名譽權而應負侵權
      行為損害賠償責任者，須以行為人意圖散布於眾，故意或
      過失詆毀他人名譽為必要，蓋如此始有使他人之名譽在社
      會之評價受到貶損之虞，最高法院99年度台上字第1664號
      著有判決，可資參照。本件原告主張被告向臺灣士林地方
      法院檢察署告發其竊佔系爭地下室，即有意圖散佈於眾之
      毀損原告名譽的故意，被告否認有何毀損原告名譽之故意
      或過失。而查：被告係於98年8 月6 日以書狀向臺灣士林
      地方法院檢察署告訴原告竊佔系爭地下室，為該署發交臺
      北市政府警察局大同分局調查後，由該分局移送至臺灣士
      林地方法院檢察署，有本院調閱臺灣士林地方法院檢察署
      98年度他字第2798號卷核閱無訛，是被告除告訴之行為外
      ，別無將該等事實散布於眾之情事，則參酌刑事偵查機關
      均應遵循偵查不公開原則（刑事訴訟法第245 條第1 項規
      定參照），原告縱因被告告訴之實施而將竊佔犯罪事實傳
      布於偵查機關，但尚無傳布於社會大眾而名譽受有毀損之
      虞，參照上揭判決意旨，原告指述被告告訴之行為即足以
      毀損原告之名譽云云，尚屬無據，已不足採。
（二）次按保護名譽，應有相當之限制，否則箝束言論，足為社
      會之害，故以善意發表言論，就可受公評之事，而適當之
      評論者，不問事之真偽，概不予處罰。上述個人名譽與言
      論自由發生衝突之情形，於民事上亦然。是有關上述不罰
      之規定，於民事事件即非不得採為審酌之標準。亦即，行
      為人之言論雖損及他人名譽，惟其言論屬陳述事實時，如
      能證明其為真實，或行為人雖不能證明言論內容為真實，
      但依其所提證據資料，足認為行為人有相當理由確信其為
      真實者；或言論屬意見表達，如係善意發表，對於可受公
      評之事，而為適當之評論者，不問事之真偽，均難謂係不
      法侵害他人之權利，尚難令負侵權行為損害賠償責任，最
      高法院97年度台上字第970 號判決同其意旨，可資參照。
      本件原告主張被告向臺灣士林地方法院檢察署誣指其有竊
      佔系爭地下室之事實，事後經該署為不起訴處分，顯以不
      存在之事實任意傳布而毀損其名譽，固亦經原告提出該署
      99年度偵字第1091號不起訴處分書為證（本院99年度士簡
      調字第868 號卷第13~16 頁），惟被告否認有何以不實之
      事實毀損原告名譽之行為。經查：被告向臺灣士林地方法
      院檢察署告發原告竊佔系爭地下室並為若干犯罪之事實時
      ，即提出相關事證，包括：原告涉嫌將別車牌掛於他人車
      輛、侵占人行道、騎樓、停車位等公共空間、放置危險物
      品等，並提出光碟、現場圖、監視錄影帶分割畫面等（臺
      灣士林地方法院檢察署98年度他字第2798號卷第5~10頁）
      ，並非憑空捏造設詞告訴原告，且核與上開不起訴書上亦
      載明原告確自76年間向訴外人王金美承租建物作為住所後
      ，即開始使用系爭地下室迄今等情相符，是被告之指訴並
      非無據，參照上揭判決意旨，其向偵查機關申告之言論，
      即應受保護，故原告該部分的主張，顯於法未合，並不足
      採。
四、綜上所述，被告尚查無散布不實言論毀損原告名譽之故意或
    過失的事實，是原告基於侵權行為法律關係，聲明請求：(一)
    被告應給付原告200,000 元；(二)被告應將上揭不起訴處分書
    全文刊登自由時報頭版，為無理由，應予駁回。
五、本件事證已臻明確，兩造其餘攻擊防禦方法及未經本院援用
    之證據，核與判決之結果不生影響，爰不一一論駁，併此敘
    明。
六、據上論結，原告之訴為無理由，依民事訴訟法第385 條第1
    項前段、第78條，判決如主文。
中    華    民    國    99    年    12    月    31    日
                  民事第一庭  法  官  古振暉
以上正本證明與原本無異。
如對本判決上訴，應於判決送達後20日內向本院提出上訴狀，若
委任律師提起上訴者，應一併繳納上訴審裁判費，否則本院得不
命補正逕行駁回上訴。
中    華    民    國   100    年    1     月    10    日
                              書記官  姜貴泰

司法院資訊處製作；財團法人民間司法改革基金會備份。
